臺灣高等法院臺南分院刑事判決
110年度上訴字第1319號
上  訴  人  
即  被  告  劉勁谷


選任辯護人  彭大勇律師
            林士龍律師
            郭栢浚律師
上  訴  人  
即  被  告  林恆琮（原名林鈺翔）



選任辯護人  熊家興律師
            李國禎律師
上  訴  人  
即  被  告  鄭宇廷




選任辯護人  江信賢律師
            蔡麗珠律師
            鄭安妤律師
上列上訴人即被告因偽證等案件，不服臺灣臺南地方法院109年
度訴字第1042號中華民國110年8月18日第一審判決（起訴案號：
臺灣臺南地方檢察署108年度偵字第11203、14039、14309、1529
9、16851號），提起上訴，本院判決如下：
    主  文
原判決關於林恆琮（即林鈺翔）偽證罪所處罪刑部分撤銷。
林恆琮（即林鈺翔）犯偽證罪，累犯，處有期徒刑肆月。
其他上訴駁回（即原判決對劉勁谷、林恆琮、鄭宇廷附表一、二
所示科處罪刑暨執行刑及劉勁谷、鄭宇廷偽證罪部分）。
    事  實
一、劉勁谷等如附表一編號1至8所示之放貸人，各基於重利之犯
    意聯絡，分別乘如附表一所示之李致遠、葉宗憲、邱麒叡、
    陳文斌、黃凌瑩、簡育晨、鍾威龍、蔡騰峯等各借款人急迫
    缺錢之際，貸予如附表一編號1至8所示之金額，並獲取如附
    表一編號1至8所示與原本顯不相當之重利（詳細放貸時、地
    、對象、金額與利息約定等，均如附表一編號1至8所示）。
二、劉勁谷、林恆琮（即林鈺翔，下稱林恆琮）、鄭宇廷（該3
    人即附表二編號1所示之放貸人），共同基於重利之犯意聯
    絡，乘如附表二編號1所示之楊忠偉急迫缺錢之際，貸予如
    附表二編號1所示之金額，並獲取如附表二編號1所示與原本
    顯不相當之重利（詳細放貸時、地、金額與利息約定等，均
    如附表二編號1所示）。嗣因楊忠偉無力再支付利息，經鄭
    宇廷聯繫還款無著後轉知劉勁谷處理，劉勁谷遂以臉書傳送
    內容為：「給你一天時間出現，不然我就開始找你」之訊息
    予楊忠偉，要求楊忠偉於民國107年4月17日至○○菸酒行（址
    設：臺南市○○區○○路○段00號）洽談還款事宜，楊忠偉顧慮
    若不從可能遭劉勁谷率人到其住處找麻煩，遂於當日22時許
    單獨騎乘機車抵達○○菸酒行，嗣鄭宇廷亦抵達○○菸酒行後，
    鄭宇廷即先基於強制之犯意，逕將楊忠偉之手機及機車鑰匙
    拿走，致妨害楊忠偉使用其手機與騎乘機車離去之權利，嗣
    鄭宇廷再命楊忠偉在現場等待劉勁谷，迄於次（18）日凌晨
    2時許，劉勁谷到達○○菸酒行後，劉勁谷、林恆琮、鄭宇廷
    （均承前接續犯意）、陳毅弘、黃文權等人（陳毅弘、黃文
    權所犯共同加重重利未遂罪，均經原審判處罪刑確定）即共
    同基於妨害自由、加重重利之犯意聯絡，包圍楊忠偉後，劉
    勁谷先徒手、後持現場之棍棒，鄭宇廷徒手，林恆琮則持電
    擊棒等物，共同毆打凌虐楊忠偉，致楊忠偉因此受有頭皮開
    放性傷口3公分、腓骨幹閉鎖性骨折、四肢多處挫傷及擦傷
    （傷害部分因楊忠偉撤回告訴，由檢察官另為不起訴處分）
    ，林恆琮並當場向楊忠偉嚇稱：「如果不拿錢來，就不讓你
    離開」等語，而劉勁谷更持刀割破楊忠偉所穿之牛仔褲，並
    指使陳毅弘在旁以手機錄影，即共同以上開強暴、恐嚇等使
    人心生畏懼之手段，逼迫楊忠偉清償利息，並以此妨害楊忠
    偉離去之行動自由，劉勁谷於持刀割破楊忠偉牛仔褲時割傷
    自己的手，先行離去就醫，林恆琮等人迄至同日凌晨5時許
    ，始讓楊忠偉離去，該次因而未取得重利。
三、劉勁谷、林恆琮、鄭宇廷（該3人即如附表二編號2所示之放
    貸人）共同基於重利之犯意聯絡，乘如附表二編號2所示之
    洪我鑫急迫缺錢之際，貸予如附表二編號2所示之金額，並
    獲取如附表二編號2所示與原本顯不相當之重利（詳細放貸
    時、地、金額與利息約定等，均如附表二編號2所示）。洪
    我鑫嗣因無力還款，鄭宇廷即於不詳時間，以通訊軟體LINE
    向洪我鑫表示伊老大要見洪我鑫，而要求洪我鑫須於當日22
    時許至○○菸酒行，嗣經洪我鑫依指示時、地到○○菸酒行後，
    劉勁谷、鄭宇廷及不詳男子則圍靠於洪我鑫身旁，劉勁谷質
    問洪我鑫為何拖欠還款，經洪我鑫表示目前無力還款後，劉
    勁谷竟即基於恐嚇、加重重利之犯意，直接徒手毆打洪我鑫
    二巴掌（傷害部分未據告訴）後，再向洪我鑫嚇稱：「要準
    時還錢，不然下次就不只這樣而已」等語，致洪我鑫心生畏
    懼，然該次尚未因而取得重利。
四、劉勁谷、林恆琮、鄭博圳（該3人即如附表二編號3所示之放
    貸人，鄭博圳共同犯重利罪，經原審判處罪刑確定），共同
    基於重利之犯意聯絡，乘如附表二編號3所示之林崇賢急迫
    缺錢之際，貸予如附表二編號3所示之金額，並獲取如附表
    二編號3所示與原本顯不相當之重利（詳細放貸時、地、金
    額與利息約定等，均如附表二編號3所示）。林崇賢嗣因無
    力繳還重利及罰款，劉勁谷竟基於恐嚇、加重重利之犯意，
    接續於108年7月27日凌晨4時5分許、同年月29日13時40分許
    、同年8月1日凌晨0時23分許，以通訊軟體LINE名為「分期
    救星寶」之帳號，依序傳送恐嚇內容為：「一定要把你抓出
    來打，你才會繳利息是吧？」、「是一定要把你抓出來打才
    會繳是嗎？」之語音訊息，及「來我開始抓你了，要裝瘋ㄟ 
    千萬不要回來歐，遇到你就保佑了」之文字訊息予林崇賢，
    致林崇賢心生畏懼，然該次尚未因此取得重利。
五、劉勁谷明知下列各情：㈠其於上開毆打楊忠偉之過程中，林
    恆琮、黃文權等人亦有參與毆打楊忠偉；㈡其於108年3月18
    日晚間在○○菸酒行內毆打凌虐葉宗憲（傷害部分因葉宗憲撤
    回告訴而另為不起訴處分）過程，徐裕喬、鄭博圳等2人亦
    有依其命令共同毆打葉宗憲。詎竟基於偽證之接續犯意，於
    108年8月20日經臺灣臺南地方檢察署（以下簡稱臺南地檢署
    ）檢察官訊問上開各案情過程，其以證人身分供前具結後，
    就上開與各案情有重要關係之事項，接續虛偽證稱：⒈「（
    問：當時還有誰打楊忠偉？）答：鄭宇廷，他用木棍打他，
    沒有其他人打..。」等語；⒉「（問：有無在108年3月18日
    在○○菸酒行內毆打凌虐葉宗憲？）答：..只有我打他，其他
    人沒有打他，徐裕喬、鄭博圳只是勸架」等語，而為虛偽之
    陳述，足以使司法裁判權有陷於錯誤之虞。
六、鄭宇廷明知下列各情：㈠其於107年間有與劉勁谷從事前開重
    利放貸之行為；㈡其與劉勁谷等人於上開毆打楊忠偉之過程
    中，楊忠偉並未拿出水果刀及毆打伊與劉勁谷，詎竟基於偽
    證之接續犯意，於108年8月19日經臺南地檢署檢察官訊問上
    開各案情過程，其以證人身分供前具結後，就上開與各案情
    有重要關係之事項，接續虛偽證稱：⒈「（問：除了你自己
    外，是否有與劉勁谷一起經營放貸？）答：沒有。」；⒉「
    （問：當天在○○菸酒行一樓客廳，有誰人打楊忠偉？）答：
    ...是楊忠偉先跟劉勁谷發生口角，後來楊忠偉不高興就拿
    出水果刀，我就跟劉勁谷去搶刀，楊忠偉就打我們，我跟劉
    勁谷就徒手回擊....。」等語，而為虛偽之陳述，足以使司
    法裁判權有陷於錯誤之虞。　
七、林恆琮明知其與劉勁谷等人於上開毆打楊忠偉之過程中，楊
    忠偉並未拿出水果刀威嚇伊與劉勁谷，楊忠偉亦非與劉勁谷
    互毆，詎竟基於偽證之犯意，於108年8月20日經臺南地檢署
    檢察官訊問上開案情過程，其以證人身分供前具結後，就上
    開與案情有重要關係之事項，虛偽證稱：「是劉勁谷與楊忠
    偉互毆，一開始他們是喝酒後口角，楊忠偉還進去廁所拿一
    支小的水果刀來威嚇，劉勁谷去搶刀過程不小心割到手，然
    後雙方就打起來，鄭宇廷有過去徒手打楊忠偉，......其他
    人都沒打。」等語，而為虛偽之陳述，足以使司法裁判權有
    陷於錯誤之虞。
八、嗣經警於108年8月19日持臺灣臺南地方法院（下稱原審法院
    ）核發之搜索票，至○○菸酒行等處執行搜索後扣得如附表三
    所示之物及帳冊1份等物，並經拘提劉勁谷等人到案，始循
    線查明上情。並經楊忠偉、李致遠、李耿銘、林崇賢等人分
    別訴由臺南市政府警察局第二分局移送臺灣臺南地方檢察署
    檢察官偵查起訴。　　　　　
    理  由
甲、有罪部分
壹、程序事項
一、本院審理範圍
　㈠按110年6月16日修正公布、同月18日施行之刑事訴訟法第348
    條規定：「上訴得對於判決之一部為之。對於判決之一部上
    訴者，其有關係之部分，視為亦已上訴。但有關係之部分為
    無罪、免訴或不受理者，不在此限。上訴得明示僅就判決之
    刑、沒收或保安處分一部為之」。次按同日修正公布、施行
    之刑事訴訟法施行法第7條之13規定：「中華民國110年5月3
    1日修正通過之刑事訴訟法施行前，已繫屬於各級法院之案
    件，於施行後仍適用修正前刑事訴訟法第348條規定；已終
    結或已繫屬於各級法院而未終結之案件，於施行後提起再審
    或非常上訴者，亦同」。查本案係於上開規定修正施行後之
    110年12月21日始繫屬於本院，有臺灣臺南地方法院110年12
    月16日南院武刑善109訴1042字第1100044368號函其上所蓋
    本院收文戳章（本院卷第3頁）在卷可按，是本案上訴之效
    力及其範圍，應依現行刑事訴訟法第348條規定判斷，合先
    敘明。
　㈡次按沒收，除有特別規定者外，於裁判時併宣告之。違禁物
    或專科沒收之物得單獨宣告沒收。刑法第40條定有明文，而
    刑法於104年12月30日修正刪除第34條沒收為從刑之規定，
    將沒收重新定性為「刑罰及保安處分以外之法律效果，具有
    獨立性（修正立法理由二參照）。又修正後刑法基於沒收具
    備獨立性，規定得由檢察官另聲請法院為單獨沒收之宣告（
    刑事訴訟法第259條之1、第455條之34至37）。則依現行刑
    法關於沒收之規定，已具有獨立法律效果，而非僅屬從刑之
    性質。
　㈢經查：被告劉勁谷、林恆琮、鄭宇廷被訴犯組織犯罪防制條
    例部分，業經原審為不另為無罪之諭知，未據檢察官上訴，
    此部分不在本院審理範圍。又原判決就被告劉勁谷、林恆琮
    、鄭宇廷被訴重利、加重重利、偽證罪部分均判處罪刑，並
    於其等犯行項下，就各該供犯罪所用、犯罪預備之物及犯罪
    所得，分別為沒收、追徵之諭知，已據被告劉勁谷、林恆琮
    、鄭宇廷之辯護人於本院審理時明示原判決沒收部分，不在
    上訴範圍（本院卷第407頁），是原判決關於被告劉勁谷等3
    人諭知沒收、追徵部分，亦非本院審理範圍。
二、被告鄭宇廷經合法傳喚，無正當理由，未於本院審理期日到
    庭，有送達證書、個人基本資料查詢結果、臺灣高等法院被
    告鄭宇廷前案紀錄表、在監在押全國紀錄表、本院111年6月
    7日刑事報到單、審判筆錄在卷足參（本院卷第309、399、4
    01至496、531、535頁），爰不待其陳述逕行判決。
三、證據能力　　
　　本判決引為判斷基礎之被告以外之人審判外之傳聞供述證據
    ，均經檢察官、被告劉勁谷、林恆琮（即林鈺翔）、鄭宇廷
    及其等辯護人於本院準備程序及審理時同意作為證據使用（
    本院卷第272、408頁），本院審酌該等證據作成時情況，並
    無違法或不當取證情事，亦無顯不可信或證明力過低，而均
    認為適當，依刑事訴訟法第159條之5規定，均有證據能力。
    另本判決引用之非供述證據，均依法定程序取得，經本院審
    理時逐一提示而為合法調查，與本案待證事實間復具相當關
    聯性，自得據為裁判基礎。
貳、認定犯罪事實所憑之證據及理由
一、被告之供述及辯護人辯護要旨
  ㈠被告劉勁谷於原審及本院審理時，對於上開犯罪事實均坦承
    不諱。辯護人則為被告劉勁谷辯護稱：⒈附表一編號1至8部
    分，除被害人葉宗憲、邱麒叡外，其他被害人均係由被告鄭
    宇廷出面放貸，被告劉勁谷僅提供資金，無參與放貸部分，
    涉案情節較被告鄭宇廷為輕，且除附表一編號8被害人蔡騰
    峯因行蹤不明無法和解外，已與其他被害人達成和解，原判
    決量處刑度均過重。⒉附表二編號1被害人楊忠偉部分，被告
    劉勁谷於該日凌晨2時許回到○○菸酒行與楊忠偉發生肢體衝
    突，因在衝突中遭刀子劃傷，隨即前往就醫，對於其後鄭宇
    廷等人是否有共同毆打楊忠偉或限制其自由，均不知情，亦
    無參與，原判決此部分認定事實有誤。況被告已與楊忠偉達
    成和解，賠償新臺幣（下同）18萬元，已獲楊忠偉原諒，並
    撤回傷害告訴，原審重判被告劉勁谷有期徒刑7月過重。⒊附
    表二編號2、3被害人洪我鑫、林崇賢部分，被告劉勁谷僅係
    一時情緒之下，毆打洪我鑫兩巴掌及傳送恐嚇訊息予林崇賢
    ，但事後已與渠2人達成和解，原判決此部分量處刑度均過
    重。⒋偽證罪部分，被告劉勁谷於108年8月20日偵訊當天，
    原有辯護人陪同，檢察官將被告劉勁谷轉為證人而命具結，
    辯護人未在場，被告劉勁谷係在無律師陪同下，無法確實瞭
    解作證之責任而為虛偽證言，似情有可原。且基於人情，被
    告劉勁谷未供出同案其他被告犯行，雖有因此使司法裁判陷
    於錯誤之虞，但情節輕微，原判決未審酌上情，量刑過重。
  ㈡被告林恆琮於原審就其擔任放款金主，由被告劉勁谷、鄭宇
    廷或原審同案被告鄭博圳等出面，放貸予附表一編號1至8、
    附表二編號1至3之被害人、放貸之本金、預扣及收取之利息
    ，另於附表二編號1所示時、地，有共同對楊忠偉為妨害自
    由等情，固不爭執，然否認重利、加重重利及偽證犯行，上
    訴本院後則均坦承犯行。辯護人則為被告林恆琮辯護稱：⒈
    被告林恆琮於原審否認犯行，上訴本院後認罪，犯後態度有
    別，應減輕其刑。⒉附表一編號8被害人蔡騰峯通緝，無法聯
    繫，請審酌被告林恆琮犯後態度，予以減輕其刑。⒊附表二
    編號1被害人楊忠偉部分，被告林恆琮已與楊忠偉達成和解
    ，賠償18萬元，獲楊忠偉原諒，原判決量刑過重。⒋偽證罪
    部分，被告林恆琮上訴後已自白，請依刑法第172條減輕其
    刑。⒌被告林恆琮前案為酒駕公共危險，與本案犯行罪質不
    同，請審酌是否依累犯加重其刑。　　　　　
  ㈢被告鄭宇廷於原審及本院審理時，對於上開犯罪事實均坦承
    不諱。辯護人則為被告鄭宇廷辯護稱：⒈被告鄭宇廷非重利
    共同經營者，原審定執行刑與共同經營者僅相差2月，有逾
    越比例原則之嫌。⒉附表一編號8部分，被告鄭宇廷並非不想
    與被害人蔡騰峯和解，而是蔡騰峯已失蹤跡，被告鄭宇廷已
    與其他被害人和解，且為初犯，自白犯行，為家中唯一經濟
    支柱，女兒甫出生，入監執行，將使家庭陷入困境，請從輕
    量刑，並請參酌「法院加強緩刑宣告實施要點」為緩刑之諭
    知。
二、被告劉勁谷、鄭宇廷部分
　㈠被告劉勁谷、鄭宇廷自白之供述，核與同案被告林恆琮、陳
    其禧、鄭博圳、陳毅弘、黃文權等人於警詢及偵查中之供述
    大致相符，並有證人楊忠偉（附表二編號1）警詢、偵查及
    原審之證詞（警卷二第623至644頁，他3808卷第95至99頁，
    偵11203卷二第5至9頁，原審卷四第30至51、55頁）、證人
    李致遠（附表一編號1）警詢、偵查及原審之證詞（警卷三
    第681至702頁，偵11203卷三第21至27頁，原審卷三第136至
    154、185頁）、證人葉宗憲（附表一編號2）警詢、偵查中
    之證詞（警卷三第755至762頁、偵11203卷三第39至41頁）
    、證人邱麒叡（附表一編號3）、陳文斌（附表一編號4）、
    黃凌瑩（附表一編號5）、簡育晨（附表一編號6）警詢時之
    證述（警卷三第789至794頁、839至842頁、875至878頁、89
    1至894頁）、證人洪我鑫（附表二編號2）警詢、偵查及原
    審之證詞（警卷三第815至819頁，偵11203卷四第255至257
    、261頁，原審卷四第323至329、339頁）、證人鍾威龍（附
    表一編號7）警詢、偵查中之證詞（警卷三第909至912頁，
    偵11203卷四第255至258、263頁）、證人蔡騰峯（附表一編
    號8）警詢、偵查中之證詞（警卷三第927至930頁、偵11203
    卷四第265至269頁）、證人林崇賢（附表二編號3）警詢、
    偵查及原審具結之證詞（警卷三第945至955頁，偵11203卷
    三第59至61頁，原審卷四第329至334頁、第341頁）在卷可
    參。復有被告劉勁谷與鄭宇廷之臉書刊登放貸之廣告截圖照
    片（警卷二第663至664頁、675至677頁，警卷三第795頁，
    偵11203卷一第271至272頁）、證人楊忠偉之臺南市立○○醫
    院診斷證明書、○○菸酒行監視器影像翻拍照片、證人楊忠偉
    與被告鄭宇廷及劉勁谷之臉書訊息紀錄（警卷二第653、655
    至661頁、669至673頁）、洪我鑫之本票1張、「廷」與洪我
    鑫之LINE對話記錄（警卷三第833、829至833頁）、林崇賢
    京城銀行帳戶存摺封面、內頁及劉勁谷○○郵局帳號查詢客戶
    基本資料、客戶歷史交易清單、分期救星寶與林崇賢之LINE
    對話記錄各1份在卷可資佐證（警卷三第967至979頁、第973
    頁、第797至801頁），以及林崇賢所提出之恐嚇訊息光碟1
    片暨原審110年3月16日勘驗上開光碟之勘驗筆錄在卷可稽（
    南市二分局光碟存放袋，原審卷四第51至53頁）。此外，另
    有如附表三編號8、22之行動電話2支、附表三編號13、15、
    21等物及放款帳冊1份（警卷二第575至619頁）等扣案可資
    佐證。
　㈡被告劉勁谷辯護意旨就附表二編號1部分，雖以被告劉勁谷於
    107年4月18日凌晨2時許回到○○菸酒行與被害人楊忠偉發生
    肢體衝突，因遭刀子劃傷，隨即前往就醫，對於其後鄭宇廷
    等人共同毆打楊忠偉或限制楊忠偉行動等情均不知情，亦未
    參與等語。惟查：
　⒈按共同正犯係在犯意聯絡範圍內，各自分擔犯罪行為之一部
    ，互相利用他人之行為，以達其犯罪之目的，故應在犯意聯
    絡之範圍內，對於其他共同正犯所實行之行為，亦共同負責
    ，不以「全程」參與犯罪所有過程或階段為必要（最高法院
    111年度台上字第2312號判決參照）。且在功能性犯罪支配
    概念下，多數人依其角色分配共同協力參與構成要件的實現
    ，其中部分行為人雖未參與構成要件行為之實行，但其構成
    要件以外行為對於犯罪目的實現具有不可或缺之地位，仍可
    成立共同正犯（最高法院101年度台上字第5199號判決參照
    ）。
　⒉被害人楊忠偉於107年2至3月間，至○○菸酒行向被告鄭宇廷借
    款1萬元，實拿8千元，每10日計息1,000元，嗣楊忠偉無力
    清償本息，被告鄭宇廷、劉勁谷除均使用Messenger要求楊
    忠偉還款外，被告鄭宇廷於107年4月16日聯絡楊忠偉於同年
    4月17日21時30分前來○○菸酒行，被告劉勁谷於107年4月17
    日傳送訊息「給你一天的時間出現 不然我就開始找你了」
    、「懂嗎」，再傳送楊忠偉身分證，稱：「這是你吧？」、
    「要我找你還是你自己來說明」、「今晚先來解釋一下吧」
    、「順便談談怎麼還」、「10點」、「到了聯絡宇廷」，楊
    忠偉遂於107年4月17日22時許到達○○菸酒行，由被告鄭宇廷
    偕同進入等情，業經證人楊忠偉於警詢、偵查及原審證述在
    卷，並有查扣之放款帳冊、107年4月17日○○菸酒行大門監視
    錄影翻拍照片、被告鄭宇廷、劉勁谷使用Messenger與楊忠
    偉對話截圖及被告鄭宇廷、劉勁谷臉書刊登之放貸廣告在卷
    可參（警卷二第575至620頁、第655至677頁）。楊忠偉嗣於
    ○○菸酒行遭到毆打凌虐，受有頭皮開放性傷口3公分、腓骨
    幹閉鎖性骨折、四肢多處挫傷及擦傷等傷害，業據提出臺南
    市立○○醫院診斷證明書附卷（警卷二第653頁）。
　⒊重利部分
　⑴被告鄭宇廷於108年9月9日警詢供述：107年初，劉勁谷提供
    資金給我，讓我去放款，我回收的放款利息與劉勁谷對半拆
    。我找到放貸對象後，會向林恆琮或劉勁谷請款，每月收來
    的利息或利息加本金統一匯款給「龜龜」中國信託銀行帳戶
    ，「龜龜」是林恆琮女朋友，107年年中以後改由「龜龜」
    負責記帳。林恆琮輩分在我之上，我都叫他二哥或短槍，跟
    劉勁谷算是平輩，都是我們放款的金主，他們講的話我們都
    會去聽。劉勁谷負責在這集團帶頭，是招攬我進入集團的人
    ，也是我高利貸放款的金主（警卷一第98、101、106、107
    至108頁）。於108年10月18日偵訊具結陳述：前述警詢筆錄
    都實在，我們基本上都是劉勁谷在指揮居多，包括放貸、收
    款，也是劉勁谷會指示我們來支援打架等語（偵11203卷四
    第131頁）。
　⑵被告林恆琮於108年9月12日警詢供述：我跟劉勁谷大概從107
    年初，商量決定經營高利貸放款，我負責提供資金，給放款
    人從事放款，劉勁谷也是放款人之一，以○○菸酒行為據點，
    鄭宇廷、施柏丞及吳育昀等人是劉勁谷找來一起做的。我只
    是提供資金。劉勁谷他們怎麼找借款人我不知道。劉勁谷他
    們找到借款人之後，會來跟我拿錢，我就拿錢給他們去處理
    ，確定錢借出去後，放款人會報借款人的名字給我，我再做
    成資料。劉勁谷等放款人跟借款人收回來的利息會交給我做
    彙整，下個月月初，我會發紅利給放款人。紅利就是放款人
    所收回來的利息，由我跟劉勁谷各分利息的2成5，剩下的5
    成利息作為紅利發給放款人。扣案帳冊是我本人製作的，是
    各個放款人的放款記錄，帳冊内的英文代號代表放款人的名
    字，英文字C是施柏丞（綽號彥翔）、K是劉勁谷、U是鄭宇
    廷、W是吳育昀、L是我。金額欄的數字代表借款人的借款金
    額（以萬為單位）、「實」欄位内的數字代表借款人實際拿
    到的金額、「日期」欄内的日期代表借款人拿到借款的日期
    、左方數字欄位内所對應的日期，代表借款人每一期需繳納
    的借款利息及時間等語（警卷一第58至60頁）。於108年9月
    12日偵訊具結證述：我提供放貸的母金，都是交付現金，我
    有看過鄭宇廷、劉勁谷的臉書都有刊登我們放貸的訊息。利
    息是10天為1期，借1萬元，1期利息就是1千元，就是本金的
    10%。借款時都已經先扣第一期利息。逾期罰款是劉勁谷他
    們自己決定的。收到的利息總額，我跟劉勁谷先分一半，我
    們再對分各分得2成5，剩下的一半就看是誰放貸的就分給他
    。帳冊拆帳金額是我叫陳其禧（即龜龜）照我說的金額寫的
    ，與我們實際拆帳金額相符等語（偵11203卷二第448至449
    頁、第452至453頁)。其於原審證述內容與前揭警詢、偵查
    所述大致相符。
　⑶被告劉勁谷於108年9月18日警詢供述：107年初開始，與被告
    林恆琮商量共識一起從事高利貸放款。以朋友介紹或臉書來
    招攬不特定急需用錢的人來借貸，每10天、15或30天收取利
    息，以借貸金額15分計算利息。帳冊是被告林恆琮製作，帳
    冊中英文代號K是我本人。放貸金錢是我跟林恆琮提供，母
    金是林恆琮提供，他那邊錢不夠再由我這邊補上等語（警卷
    一第30至31、33頁）。其於偵查及原審固均否認招攬鄭宇廷
    、指示放貸、放款及居於指揮地位，然於原審供述：107年1
    月左右，有與林恆琮討論共同放貸，扣案帳冊上代號K是我
    沒錯，帳冊格式我也有一份，K的部分是我的客戶，是我跟
    林恆琮對拆，我實質上的收益就是我自己的客戶的一半，我
    每月會跟林恆琮對帳，收益的部分也會跟他分等語（原審卷
    三第493至496頁、第498至499頁），顯見被告林恆琮供述：
    自107年初起與被告劉勁谷共同經營放貸，以○○菸酒行為據
    點，收回來的本息由其與被告劉勁谷及放款人分配等情，與
    被告鄭宇廷、劉勁谷上開供述，互核一致，堪認被告劉勁谷
    與林恆琮共同經營放貸業務，招攬鄭宇廷等人作為放款人，
    因被告劉勁谷也兼放款人，故被告劉勁谷放款部分收取之利
    息，始會與林恆琮分配。被告劉勁谷於原審雖否認對於放款
    人居於指揮地位，亦否認暴力討債，然經警持原審法院核發
    之搜索票於108年8月19日在○○菸酒行實施搜索，查扣：球棒
    8支、鋸齒刀2把、林恆琮持用之手機（門號0000000000）、
    放款帳冊等物，被告林恆琮於同日警詢供述：上開物品都是
    我本人所有。球棒8把、鋸齒刀2把是用來打架、火拼及討債
    的武器，我只負責支援打架、火拼，其餘的部分是劉勁谷在
    處理的。由劉勁谷發號施令，他也會叫我幫忙，劉勁谷對外
    都稱我們是「大榮」的，其中有鄭宇廷、張竣壹會幫忙跑腿
    ，徐裕喬、陳毅弘、吳育昀、黃文權及鄭博圳都是我帶的小
    弟，施柏丞是劉勁谷的小弟等語（警卷一第43至44頁、第52
    頁），此與前揭被告鄭宇廷供述：基本上都是劉勁谷在指揮
    居多，包括放貸、收款，劉勁谷會指示我們來支援打架（偵
    11203卷第131頁）等情一致。並參被告劉勁谷於107年7月27
    日使用通訊軟體「分期救星寶」帳號對附表二編號3所示被
    害人林崇賢傳送「幹你娘機掰，是一定要抓出來打，你才要
    繳是吧」、「你娘，臭機掰，現在是在說什麼，恁爸說多少
    就是多少，你是靠爸嗎？」、「現在是不要賠也不要接電話
    ，是一定要把你抓出來打，你才要拿嗎？」，於108年8月1
    日再傳「來我開始抓你了」、「要裝瘋欸千萬不要回來喔」
    、「遇到你就保佑了」等恐嚇訊息，業據原審勘驗被害人林
    崇賢提出之光碟，有勘驗筆錄可稽（原審卷四第52至53頁）
    。另附表二編號2被害人洪我鑫警、偵訊及原審證述係向被
    告鄭宇廷借款，在無力支付高利後，被告鄭宇廷以LINE通知
    其前往○○菸酒行，遭到毆打，參照證人洪我鑫於108年8月22
    日警詢證述：鄭宇廷LINE我說他的老大要找我談，約我晚上
    10點到○○菸酒行，我抵達菸酒行發現裡面很多人，當時我很
    害怕，鄭宇廷就直接把我帶到二樓的客廳，他老大當時候就
    坐在沙發上，當時我感覺我被圍起來了，很害怕。鄭宇廷的
    老大就問我說為什麼遲繳？他們這樣很難跟金主交代之類的
    話，我當時回答現在沒有錢可以還，鄭宇廷的老大就直接賞
    我兩巴掌，然後跟我說要準時還錢，不然下一次就不只這樣
    了等語（警卷三第817至818頁），洪我鑫除指認被告鄭宇廷
    外，同時指認鄭宇廷的老大即被告劉勁谷（警卷三第821至8
    28頁指認犯罪嫌疑人紀錄表）。附表二編號3被害人林崇賢
    借款的放款人固然是被告劉勁谷，但附表二編號1、2被害人
    楊忠偉、洪我鑫借款的放款人均是被告鄭宇廷，此據證人楊
    忠偉、洪我鑫證述在卷，卻是由被告劉勁谷出面向其等催討
    債務。並對照扣案被告林恆琮之放款帳冊，所收取被害人楊
    忠偉107年3月借款利息，代號U（鄭宇廷）分配500元，代號
    L（林恆琮）分配250元，代號K（劉勁谷）分配250元（警卷
    二第599頁）；所收取被害人洪我鑫107年3月借款利息，代
    號U（鄭宇廷）分配1000元，代號L（林恆琮）、K（劉勁谷
    ）各分配500元（警卷二第599頁），3月14日收取之借款利
    息，代號U（鄭宇廷）分配3000元、3000元及1000元，代號L
    （林恆琮）、K（劉勁谷）各分配1500元、1500元及500元（
    警卷二第609頁），適與被告林恆琮前揭供述：所收取之借
    款利息，由我跟劉勁谷各2成5，剩下的5成作為紅利發給放
    款人乙情一致。可見縱非被告劉勁谷擔任放款的放款人，仍
    是由被告劉勁谷出面使用暴力迫令還款，至堪認定。
　⒋關於毆打凌虐楊忠偉之加重重利部分　
　⑴被告鄭宇廷於108年9月9日警詢供述：（楊忠偉遭暴力對待之
    過程與你第一次警詢筆錄之內容大相逕庭，你做何解釋？）
    我在第一次筆錄所講述的這部分並非事實，經過思考後想講
    出實際真相。楊忠偉獨自前來○○菸酒行，我叫他先在裡面等
    劉勁谷到，劉勁谷到了之後問他為什麼不還錢，然後就先徒
    手毆打楊忠偉，之後劉勁谷就叫黃文權持木棍毆打楊忠偉，
    林恆琮見狀後就拿出電擊棒攻擊楊忠偉，劉勁谷甚至從菸酒
    行內拿出一把大支的刀，開始割楊忠偉的牛仔褲都割不破，
    劉勁谷以為刀子不夠鋒利就割自己的手，結果就受傷了，受
    傷之後他就叫陳毅弘負責錄影，自導自演要用該影片嫁禍給
    楊忠偉持刀攻擊劉勁谷。我雖然有取走楊忠偉的機車鑰匙，
    但我並沒有控制他的人身自由，之後的暴行都是劉勁谷大約
    在凌晨2點到達大榮後才開始發生的，大概持續了一小時等
    語（警卷一第109、110頁）。於108年8月20日羈押訊問時陳
    述：一開始是我叫楊忠偉過來，之後被告劉勁谷也有叫他來
    ，楊忠偉所述的內容是完整的事實。劉勁谷在我第一次做筆
    錄之前，有告訴我怎麼把筆錄陳述出來，所以我前面兩次所
    作的筆錄都是依照他所陳述，我現在講的是事情的完整經過
    等語（聲羈卷一第88、90頁）。於108年9月9日偵訊具結陳
    述：就楊忠偉當天在○○菸酒行內的事情，我原本說是楊忠偉
    自己拿出刀子來，這部分陳述不實，事實上是劉勁谷自己拿
    刀出來，自己割傷自己。他是割楊忠偉的褲子，也是自己不
    小心劃傷（偵11203卷三第385、387頁）。於108年10月18日
    偵訊具結證述：我跟劉勁谷都有看到林鈺翔在電楊忠偉，之
    後劉勁谷才又出手打楊忠偉等語（偵11203卷四第132頁）。
　⑵被告林恆琮於108年9月12日、同年10月18日偵訊具結證述：
    有持電擊棒攻擊楊忠偉，電擊棒是網路上買的，劉勁谷、鄭
    宇廷也有打楊忠偉，黃文權有拿好像是塑膠條打楊忠偉，楊
    忠偉早上4、5點才回去等語（偵11203卷二第450、454頁，
    偵11203卷四第140、142頁）。
　⑶證人即同案被告吳育昀於108年8月19日偵查中供述被告劉勁
    谷毆打楊忠偉時，伊有在場，並供述：劉勁谷當天有說你有
    錢買好褲子沒有錢還，就把他褲子剪破。劉勁谷是徒手及拿
    球棒打楊忠偉。林恆琮也有拿電擊棒電楊忠偉等語（偵1403
    9卷二第271、274、275頁）。
　⑷被告林恆琮與被告劉勁谷共同經營放貸業務，被告鄭宇廷及
    原審同案被告吳育昀均聽命被告劉勁谷行事，且被告林恆琮
    、鄭宇廷曾為包庇被告劉勁谷而為虛偽證言，對被告劉勁谷
    多所迴護，其等所為上開不利被告劉勁谷，甚至不利自己之
    證言，與被害人楊忠偉證述情節一致部分，自堪信為真實。
    因認楊忠偉在無力支付高利之下，經被告鄭宇廷、劉勁谷分
    別通知楊忠偉於107年4月17日22時許前往○○菸酒行討論債務
    事宜，楊忠偉依時到場後，被告鄭宇廷雖取走楊忠偉之機車
    鑰匙及手機，但直至約凌晨2時許，劉勁谷偕同其他不詳姓
    名之人到場後，始發生毆打凌虐之暴力行為，可見被告劉勁
    谷到場時，已知悉楊忠偉在○○菸酒行，行動自由已受到控制
    ，且包括被告劉勁谷持刀割破褲子、被告林恆琮持電擊棒電
    擊、被告鄭宇廷、原審同案被告黃文權徒手（或持塑膠條）
    毆打等施諸於楊忠偉之強暴行為，均是發生在被告劉勁谷在
    場時，堪認係出於被告劉勁谷之授意而為，則被告劉勁谷就
    剝奪楊忠偉行動自由及所施予之強暴行為，以迫使楊忠偉清
    償債務，顯居於不可或缺之地位，縱使未參與全部犯罪構成
    要件行為之實行，或未全程在場，亦係出於明示、默示之犯
    意聯絡，分工合作，相互利用彼此的行為，以達到暴力討債
    的犯罪目的，是被告劉勁谷縱然因手傷一時離開就醫，但其
    他共犯仍承前同一犯意聯絡，繼續限制楊忠偉之行動自由，
    並未逾越其等先前共同犯意聯絡之範圍，被告劉勁谷仍應就
    合同犯意內所造成之結果同負罪責，從而，辯護意旨以被告
    劉勁谷對其離開就醫後，被告鄭宇廷等人繼續對楊忠偉所為
    剝奪行動自由等強暴行為，否認有共同犯意聯絡，要無可採
    。
　㈢從而，被告劉勁谷、鄭宇廷本案犯罪事實，事證明確，應依
    法論罪科刑。　
三、被告林恆琮部分
　㈠訊據被告林恆琮就附表二編號1所示共同對被害人楊忠偉妨害
    自由部分已於原審坦承不諱，就被訴放貸及偵訊時具結作證
    等客觀事實，於原審均不爭執（原審卷四第190頁），核與
    證人即共同被告劉勁谷、鄭宇廷、原審同案被告鄭博圳、陳
    其禧、黃文權等人於偵查中之證述大致相符（偵11203卷四
    第59至63頁，偵11203卷五第116、119至122頁，偵11203卷
    三第383至389頁，偵11203卷金第133至132頁，偵14039卷二
    第85至87頁，偵11203卷四第123至125頁，偵11203卷三第37
    5至380頁，偵14039卷第361頁），並有如附表三編號13至15
    、20至21等物及放款帳冊（警卷二第575至619頁）扣案可佐
    ，是此部分事實，首堪信為真實。被告林恆琮原審雖辯稱本
    案告訴人均無陷於急迫、輕率、無經驗或難以求助之處境可
    言，依法不成立重利罪嫌云云，然查：證人楊忠偉於警詢時
    證稱：因為當時生活快過不下去了，急需用錢，所以看到廣
    告才會打算去借款等語（警卷二第634頁）。證人李致遠警
    詢證稱：因為當時被太多債務追著跑，只好以債養債等語（
    警卷三第696頁）。證人葉宗憲警詢證稱：當時是因為修理
    車子急需用錢等語（偵11203卷三第40頁）。證人邱麒叡警
    詢證稱：106年12月份左右因為車禍急需用錢，所以於劉勁
    谷的臉書帳號上得知借款訊息等語（警卷三卷第790頁）。
    證人洪我鑫警詢證稱：107年3月份左右，因急需用錢，從朋
    友那裡得知鄭宇廷有在放款等語（警卷三第816頁）。證人
    陳文彬警詢證稱：107年3月左右因為在外面有欠錢，小朋友
    又快要出生，急需用錢等語（警卷三第840頁）。證人黃凌
    瑩警詢證稱：107年3月左右，因我住的地方出問題，要立刻
    搬家急需用錢等語（警卷三卷第876頁）。證人簡育晨警詢
    證稱：當時因為阿公生病急需用錢，而且適逢暑假工作收入
    不穩定等語（警卷三第892頁）。證人鍾威龍警詢證稱：當
    時因當兵急需用錢等語（警卷三第910頁）。證人蔡騰峯警
    詢證稱：當時因急需用錢等語（警卷三第928頁），證人林
    崇賢警詢證稱：當時因為要繳車貸及向其他當鋪借款的利息
    ，所以才向他們借錢等語（警卷三第945頁）。是如附表一
    編號1至8、附表二編號1至3所示之告訴人、被害人，應均係
    在急迫缺錢之情形下，始向被告林恆琮等人借款，是被告林
    恆琮等人，應明知社會上有因急迫而舉債濟急之情形，而預
    定苛刻條件，一俟他人循所預設之管道洽詢告貸，即藉以貸
    放金額，而收取重利，應屬無疑，是被告林恆琮於原審否認
    重利犯行之辯解，尚無足採。
　㈡被告林恆琮於原審就犯罪事實七之客觀事實並不爭執，並有
    其於108年8月20日以證人身分之偵訊筆錄及證人結文各1份
    在卷可參（偵11203卷一第394、399頁），於原審雖辯稱：
    被告林恆琮之陳述對法院事實之認定並無影響，難謂被告之
    陳述縱屬虛偽，該事項之有無，足以影響於裁判之結果云云
    。然查：107年4月18日當日凌晨，被告劉勁谷與楊忠偉並非
    互毆，楊忠偉亦未進去廁所拿一支小的水果刀來威嚇，而是
    遭被告劉勁谷、林恆琮、鄭宇廷、黃文權等人共同毆打致傷
    等情，業經認定如前，是被告林恆琮於108年8月20日在臺南
    地檢署以證人身分，所為之上開具結後證詞，顯與事實不符
    ，乃屬虛偽捏造之詞，自堪認定。且被告林恆琮上開證詞，
    顯可能使楊忠偉被害之事實遭到扭曲，反將加害人劉勁谷視
    為是被害人，以此妨害檢察官具體查明本案被害人楊忠偉遭
    其等妨害自由、加重重利之犯行經過，自屬於案情有重要關
    係之事項，足以影響偵查或裁判最後之結果。至於被告林恆
    琮於證述當時，縱是凌晨，然其於精神不濟之下，竟能虛構
    捏造不存在之事實，所述自非僅略有誤差而已，其主觀上顯
    有迴護被告劉勁谷犯行之偽證故意，應屬明確，是其於原審
    否認偽證罪之辯解，亦不足採信。
  ㈢被告林恆琮上訴本院後，於準備程序及審理時，對於上揭重
    利、加重重利及偽證之犯罪事實，均已不再爭執，而為認罪
    之供述（本院卷第255、407頁）。
　㈣綜上，被告林恆琮上開犯行，亦均事證明確，應依法論罪科
    刑。
參、論罪科刑
一、按民間高利借貸每有於借貸之初支付本金時，先扣除利息者
    ，則應認貸款之人已取得利息（最高法82年度台上字第5834
    號判決意旨參照）；又刑法上重利罪之所謂「取得與原本顯
    不相當之重利」，係指就原本、利率、期間核算，並參酌當
    地之習慣、金融動態與經濟狀況，予以客觀之判斷，較之一
    般債務之利息，顯有特殊之超額者而言。而公眾週知之事實
    ，毋庸舉證，刑事訴訟法第157條定有明文。查民間無擔保
    借貸利息通常為月息2、3分（即百分之2、3），為一般有民
    間資金往來經驗者所熟知，相關報章雜誌對銀行及民間利息
    之起落，亦時有報導，故雙方約定之月息若未逾3分，依國
    內現階段對於資金成本之評估，尚非屬顯不相當之重利（最
    高法院84年度台上字第5061號、第5329號判決意旨參照）。
    是審酌我國目前經濟狀況、有關法令與金融業、一般民間利
    率、民法有關法定利率之規定，應以月息3分做為民間利息
    之標準，換言之，應以是否逾越年利率百分之36作為是否該
    當重利之標準。查本件如附表一編號1至8、附表二編號1至3
    所示之借款計息方式，換算年利率後，均已超過百分之36甚
    多，顯較一般債務之利息有特殊之超額，堪認被告等人貸款
    之時，確已有取得與原本顯不相當之重利甚明。
二、次按偽證罪之構成，以於執行審判職務之公署或於檢察官偵
    查時對於案情有重要關係之事項，供前或供後具結，而為虛
    偽之陳述為要件，所謂虛偽之陳述，係指與案件之真正事實
    相悖，而足以陷偵查或審判於錯誤之危險者而言。偽證罪不
    以結果之發生為要件，一有偽證行為，無論當事人是否因而
    受有利或不利之判決，均不影響其犯罪之成立。而該罪所謂
    於案情有重要關係之事項，則指該事項之有無，足以影響於
    裁判之結果者而言（最高法院69年台上字第2427號、71年台
    上字第8127號判決要旨參照）。被告劉勁谷、林恆琮、鄭宇
    廷於檢察官偵查中，經具結後就被告劉勁谷等3人有無共同
    重利放貸行為，附表二編號1所示被害人楊忠偉有無拿出水
    果刀威嚇被告劉勁谷等人，同案其他被告有無在○○菸酒行毆
    打凌虐被害人楊忠偉、葉宗憲等情，所為之虛偽陳述，關乎
    自己以外之同案被告是否成立重利罪、加重重利罪之重要關
    係事項，縱所為之虛偽陳述未經司法機關採信，仍成立偽證
    罪。
三、核被告劉勁谷如附表一編號1至8所為，均係犯刑法第344條
    第1項之重利罪，如附表二編號1所為，則係犯刑法第302條
    妨害自由罪、第344條之1第2項、第1項加重重利未遂罪。如
    附表二編號2、3所為，各係犯刑法第344條之1第2項、第1項
    加重重利未遂罪。至犯罪事實五所為，則係犯刑法第168條
    之偽證罪。
四、核被告林恆琮如附表一編號1至8及如附表二編號2至3所為，
    各係犯刑法第344條第1項之重利罪，如附表二編號1所為，
    則係犯刑法第302條妨害自由罪、第344條之1第2項、第1項
    加重重利未遂罪。至犯罪事實七所為，則係犯刑法第168條
    之偽證罪
五、核被告鄭宇廷如附表一編號1、4至8及如附表二編號2所為，
    各係犯刑法第344條第1項之重利罪，如附表二編號1所為，
    則係犯刑法第302條第1項妨害自由罪、第344條之1第2項、
    第1項加重重利未遂罪。至犯罪事實六所為，則係犯刑法第1
    68條之偽證罪。　　　　
六、如附表一編號1至8，附表二編號1至3所示之放貸人即被告劉
    勁谷、林恆琮、鄭宇廷，如對於各該借款人有多次收取利息
    或多次放貸者，應屬基於同一重利犯意下之接續行為，且係
    於密切接近之時、地實施，侵害同一法益，各行為之獨立性
    極為薄弱，依一般社會健全觀念，在時間差距上，難以強行
    分開，在刑法評價上，應僅各論以接續犯之實質上一罪，較
    為妥適。至被告劉勁谷、林恆琮、鄭宇廷各自所犯偽證罪部
    分，其等於同一訴訟同次偵查中就同一事項具結而為之多次
    虛偽陳述，係接續侵害同一司法權，應視為同一犯罪行為之
    接續實行，應各論以單純一罪。　　
七、又刑法第344條之1之罪所欲保護之法益，除有個人之身體、
    自由法益外，更兼含對於重利被害人於借貸金錢時不具有完
    整之締約自由，不得不允為支付與原本顯非相當之重利為條
    件，始能貸得金錢而受到經濟上嚴重剝削之防止，與刑法第
    302條之罪所欲保護者僅為人之身體行動自由，二者並非具
    有法益同一性，且上開二罪之構成要件亦非相同，是就本案
    附表二編號1部分，被告劉勁谷、林恆琮、鄭宇廷與原審同
    案被告陳毅弘、黃文權等共同對被害人楊忠偉所為之妨害自
    由及加重重利未遂二罪間，各係以一行為觸犯二罪名，為想
    像競合犯，均應從一重之刑法第344條之1第2項、第1項加重
    重利未遂罪處斷。
八、另㈠被告劉勁谷、林恆琮、鄭宇廷與原審同案被告陳毅弘、
    黃文權等人，就如附表二編號1所為之加重重利未遂罪部分
    ；㈡被告劉勁谷、林恆琮、鄭宇廷就附表一編號1、4至8及附
    表二編號2之普通重利部分；㈢被告劉勁谷、林恆琮就附表一
    編號2至3之普通重利部分；㈣被告劉勁谷、林恆琮及原審同
    案被告鄭博圳就附表二編號3之普通重利部分，均有犯意聯
    絡及行為分擔，均應論以共同正犯。
九、被告劉勁谷、林恆琮就附表一編號1至8、附表二編號1至3所
    示各罪間，被告鄭宇廷就如附表一編號1、4至8、附表二編
    號1至2所示之各罪及被告劉勁谷等3人所犯偽證罪間，均屬
    犯意各別，行為互殊，應予分論併罰。
十、檢察官起訴意旨雖認附表二編號1至3所示，被告劉勁谷等人
    均係涉犯刑法第344之1第1項之加重重利既遂罪，然業據公
    訴檢察官於原審審理時當庭更正如附表二編號1至3所示，被
    告劉勁谷等人均係涉犯刑法第344之1第2項、第1項之加重重
    利未遂罪名（原審卷六第47頁），且遍查卷內亦無任何積極
    具體證據足認被告劉勁谷等人於實施如附表二編號1至3所示
    犯行後，確有當場取得重利之結果，是此部分自得依公訴檢
    察官更正後之罪名審理。
十一、檢察官起訴意旨雖認被告劉勁谷就附表二編號2、3部分，
      另涉犯刑法第305條之恐嚇危害安全罪嫌。惟查，附表二
      編號1所示，被告劉勁谷以臉書傳訊、林恆琮以言語方式
      ，恐嚇被害人楊忠偉，被告鄭宇廷逕取走楊忠偉之手機及
      機車鑰匙，妨害楊忠偉使用手機及騎乘機車離去之權利（
      渠等共同傷害楊忠偉部分，業經撤回告訴，被告劉勁谷以
      刀毀損楊忠偉褲子部分，未據告訴，均不另論罪）；附表
      二編號2所示，被告劉勁谷以言語恐嚇被害人洪我鑫；附
      表二編號3所示，被告劉勁谷以通訊軟體傳送恐嚇訊息予
      被害人林崇賢部分，雖各合於強制罪、恐嚇危害安全罪之
      構成要件，然刑法第344條之1加重重利罪中以強暴、脅迫
      、恐嚇之方法取得重利部分，係同法第344條普通重利罪
      、第305條恐嚇罪之結合犯，本案被告劉勁谷等上開強制
      、恐嚇危害安全等行為已結合於加重重利未遂罪內，依特
      別法優先於普通法適用之原則，各論以一加重重利未遂罪
      ，即屬充分評價，不另論刑法第304條強制罪及第305條恐
      嚇危害安全罪，併此敘明。
十二、刑之加重及減輕
　㈠累犯部分
　⒈查被告劉勁谷前於104年間，因妨害自由案件，經臺灣高等法
    院高雄分院以104年度上訴字第660號判決判處有期徒刑6月
    確定，於105年1月26日易科罰金執行完畢；被告林恆琮前於
    106年間，因公共危險案件，經原審法院106年度交簡字第19
    43號判決判處有期徒刑2月確定，於106年6月30日易科罰金
    執行完畢，有其二人之臺灣高等法院被告前案紀錄表在卷可
    稽，其等於5年內故意再犯本件有期徒刑以上之各罪，符合
    刑法第47條第1項累犯加重其刑之規定。至司法院釋字第775
    號解釋，依解釋文及理由之意旨，係指構成累犯者，不分情
    節，一律加重最低本刑，於不符合刑法第59條所定要件之情
    形下，致生行為人所受之刑罰超過其所應負擔罪責之個案，
    不符罪刑相當原則、比例原則。於此範圍內，在修正前，為
    避免發生上述罪刑不相當之情形，法院就該個案應裁量是否
    加重最低本刑，依此，該解釋係指個案應量處最低法定刑、
    又無法適用刑法第59條在內減輕規定之情形，法院應依此解
    釋意旨裁量不予加重最低本刑（最高法院108年度台上字第3
    38號判決意旨參照）。再者，法院於審酌被告是否適用累犯
    規定而加重其刑時，訴訟程序上應先由檢察官就前階段被告
    構成累犯之事實，以及後階段應加重其刑之事項，主張並具
    體指出證明方法後，法院才需進行調查與辯論程序，而作為
    是否加重其刑之裁判基礎。前階段構成累犯事實為檢察官之
    實質舉證責任，後階段加重量刑事項為檢察官之說明責任，
    均應由檢察官分別負主張及具體指出證明方法之責。倘檢察
    官未主張或具體指出證明方法時，可認檢察官並不認為被告
    構成累犯或有加重其刑予以延長矯正其惡性此一特別預防之
    必要，且為貫徹舉證責任之危險結果所當然，是法院不予調
    查，而未論以累犯或依累犯規定加重其刑，即難謂有應調查
    而不予調查之違法，至檢察官就被告構成累犯之事實及應加
    重其刑事項，有所主張並指出證明方法後，基於精簡裁判之
    要求，即使法院論以累犯，無論有無加重其刑，判決主文均
    無庸為累犯之諭知(最高法院110年度台上大字第5660號裁定
    意旨參照）。本案依被告劉勁谷、林恆琮各次構成累犯及犯
    罪之情節，均無上開釋字第775號解釋情事，且檢察官已於
    起訴書記載被告劉勁谷、林恆琮前案科刑執行完畢之情形及
    應依刑法第47條第1項累犯規定加重其刑，並經公訴檢察官
    於本院審理時就被告劉勁谷、林恆琮構成累犯之前階段事實
    及後階段應加重其刑之事項，有所主張並具體指出證明方法
    （本院卷第493至494頁）。被告劉勁谷於前案妨害自由案，
    被告林恆琮於前案公共危險案，所處刑罰執行完畢後，5年
    以內故意再犯本案重利、加重重利及偽證罪犯行，爰均依刑
    法第47條第1項之規定加重其刑。
　⒉被告林恆琮上訴主張其前犯為酒駕公共危險罪，與本案犯行
    罪質不同，不應依累犯加重等語，惟刑法第47條規定，凡受
    徒刑之執行完畢，五年以內再故意犯有期徒刑以上之罪者，
    即屬累犯，並不以前後所犯係同質性犯罪為限（最高法院10
    9年度台上字第1680號判決參照）。且參累犯加重其刑之理
    由在於行為人對於先前所受刑罰執行，並未產生警惕作用，
    對於刑罰之反應力薄弱，而有加重其刑之必要，被告林恆琮
    本案犯行既無前揭釋字第775號解釋意旨所指刑罰超過其所
    應負擔罪責之情形，檢察官復已具體指明被告林恆琮前案罪
    刑執行完畢之情形及本案構成累犯應加重其刑之證明方法，
    自應依累犯之規定加重其刑。
　㈡未遂部分
　　被告劉勁谷、林恆琮、鄭宇廷對附表二編號1所示被害人楊
    忠偉施以暴力、恐嚇等行為，被告劉勁谷對附表二編號2、3
    所示被害人洪我鑫、林崇賢施以恐嚇等行為，試圖再取得與
    原本顯不相當之重利，然自實施上開行為後，被告劉勁谷等
    人實際並未再自上開被害人處取得任何利息款項，是被告劉
    勁谷等雖有著手實行加重重利之犯罪行為，然並未取得款項
    ，僅係處於未遂階段，均爰依刑法第25條第2項規定減輕其
    刑。
　㈢偽證自白部分　
　⒈犯刑法第168條偽證罪，於所虛偽陳述之案件，裁判前自白者
    ，減輕或免除其刑，刑法第172條定有明文。被告劉勁谷、
    林恆琮、鄭宇廷係在本案偵查中就被告鄭宇廷有無與被告劉
    勁谷共同從事重利放貸行為，及毆打楊忠偉過程中，楊忠偉
    有無拿出水果刀威嚇被告劉勁谷等人之事實，以證人身分經
    具結後為虛偽陳述，上開事實核屬本案被告劉勁谷等3人被
    訴重利及加重重利犯行之一部，本案尚未裁判確定。
　⒉被告劉勁谷於109年7月10日偵查中自白偽證犯罪事實（偵112
    03卷五第119頁），被告鄭宇廷於108年9月9日偵查中自白偽
    證犯罪事實（偵11203卷五第385頁），渠二人嗣於原審及本
    院審理時均為認罪坦承犯行之陳述，爰均依刑法第172條規
    定各減輕其刑。
　⒊被告林恆琮雖於原審始終否認偽證犯行，惟參其於109年7月1
    0日偵查中供述：（你於108年8月20日具結後證述内容涉嫌
    偽證，有何意見？）我承認我該次筆錄提到楊忠偉到○○菸酒
    行發生衝突的經過，以及我有沒有拿電擊棒去電楊忠偉，我
    與劉勁谷等人有無一起經營本案重利放貸，該次的證述内容
    不實，我承認偽證罪等語（偵11203卷五第118頁），顯有自
    白偽證罪之事實。其雖於原審否認此部分犯行，然於本院準
    備程序及審理時，已坦承犯行（本院卷第255、407、490頁
    ），爰亦應依刑法第172條減輕其刑。　
　㈣被告劉勁谷、林恆琮有刑之加重及二種減輕事由，依刑法第7
    0條、第71條規定先加重後遞減輕之。　
肆、上訴之判斷
一、撤銷原審判決部分（被告林恆琮偽證罪部分）
　㈠原審以被告林恆琮被訴偽證罪（即犯罪事實七部分），事證
    明確，予以論罪科刑，固非無見，惟查，被告林恆琮於109
    年7月10日偵查中曾自白偽證犯行，業如前述，雖於原審矢
    口否認此部分犯行，然上訴本院後，已認罪坦承犯行，原審
    未及審酌被告林恆琮於本院自白之事實，未依刑法第172條
    減輕其刑，尚有未洽，被告林恆琮此部分上訴為有理由，應
    由本院就此部分撤銷改判。
　㈡爰以行為人之責任為基礎，審酌被告林恆琮明知其與被告劉
    勁谷共同從事重利放貸業務，107年4月18日凌晨，劉勁谷等
    人毆打附表二編號1所示被害人楊忠偉時，楊忠偉並未拿出
    水果刀威嚇伊與劉勁谷等人，亦未與劉勁谷等人互毆，為迴
    護被告劉勁谷，虛偽陳述有利被告劉勁谷之不實事實，致國
    家司法權有陷於錯誤之虞，其偽證犯行係因與被告劉勁谷共
    同從事重利放貸業務，為向被害人楊忠偉暴力催討借款債務
    而起，被告林恆琮於原審雖否認犯行，然上訴本院後已認罪
    坦承犯行，犯後態度尚稱良好。被告林恆琮除前述酒後駕駛
    公共危險罪被科處刑罰外，無其他犯罪紀錄（累犯部分不重
    複評價），有臺灣高等法院被告林恆琮前案紀錄表在卷足參
    。並審酌被告林恆琮自述○○肄業之教育程度，現自己開店從
    事○○○○工作，月薪平均0萬多元，未婚、無子女，目前獨居
    之經濟與生活狀況等一切情狀，量處如主文第二項所示之刑
    。　
二、上訴駁回部分（被告劉勁谷、林恆琮、鄭宇廷重利、加重重
    利《即附表一、二所示》，及被告劉勁谷、鄭宇廷偽證罪部分
    ）
　㈠原審以：⒈被告劉勁谷、林恆琮、鄭宇廷共同犯附表二編號1
    所示加重重利未遂罪。⒉被告劉勁谷、林恆琮、鄭宇廷共同
    犯附表一編號1、4至8及附表二編號2所示普通重利罪。⒊被
    告劉勁谷、林恆琮共同犯附表二編號2、3所示普通重利罪。
    ⒋被告劉勁谷、林恆琮共同犯附表一編號2、3所示重利罪。⒌
    被告劉勁谷犯附表二編號1至3所示加重重利未遂罪。⒍被告
    劉勁谷、鄭宇廷所犯偽證罪。均事證明確，依刑法第28條、
    第302條第1項、344條第1項、第344條之1第2項、第1項、第
    168條、第172條、第25條第2項、第55條前段、第47條第1項
    、第41條第1項前段、第8項、第51條第5款規定，審酌被告
    劉勁谷、林恆琮、鄭宇廷不思以正當工作賺取金錢，卻乘如
    附表一編號1至8、附表二編號1至3所示之告訴人及被害人等
    急迫缺錢之際，趁機貸放高利，獲取非法之暴利，被告劉勁
    谷並於附表二編號1所示被害人楊忠偉無法償還重利時夥同
    被告鄭宇廷、林恆琮及原審同案被告黃文權、陳毅弘等人，
    共同以傷害之暴力、在旁錄影及妨害自由等方式，向楊忠偉
    索討重利而未遂，及被告劉勁谷於如附表二編號2至3所示之
    被害人洪我鑫、林崇賢等人，無法如期償還重利時，率爾予
    以恐嚇，亦未實際取得重利而未遂。並衡量被告劉勁谷等人
    就本件各被害人所造成之財產損害非輕，及被告劉勁谷、林
    恆琮共同從事之重利放貸業務，經營時間甚長，實際獲取之
    不法利得非少，考量被告鄭宇廷素行尚可，被告劉勁谷、鄭
    宇廷犯後於原審坦認犯行，就附表二編號1部分，被告劉勁
    谷、林恆琮、鄭宇廷已於偵查中與被害人楊忠偉達成和解，
    經楊忠偉撤回告訴（偵11203卷五卷第125頁楊忠偉撤回告訴
    狀）。就附表二編號2部分，被告劉勁谷、林恆琮、鄭宇廷
    等，已於原審審理中與被害人洪我鑫達成和解，債權債務關
    係已消滅，洪我鑫撤回告訴（原審卷一第479至481頁洪我鑫
    撤回告訴狀）。就附表二編號3部分，被告劉勁谷、林恆琮
    已於原審審理中與被害人林崇賢和解，債權債務關係已消滅
    ，林崇賢撤回告訴（原審卷一第475至477頁林崇賢撤回告訴
    狀）。就附表一編號1部分，被告劉勁谷、鄭宇廷、林恆琮
    均與被害人李致遠達成調解，有原審110年度南司刑移調字
    第214號調解筆錄附卷（原審卷四第485至486頁）。就附表
    一編號2部分，被告劉勁谷於偵查中與被害人葉宗憲達成和
    解，有和解書在卷（偵11203卷一第419頁）。就附表一編號
    3部分，被告林恆琮已與被害人邱麒叡無條件達成調解，有
    原審110年度南司刑移調字第240號調解筆錄在卷（原審卷五
    第139頁），被告劉勁谷亦已與被害人邱麒叡達成和解，有
    和解書在卷（原審卷五第367頁）。就附表一編號4、5、6、
    7部分，被告鄭宇廷亦已與被害人陳文斌、黃凌瑩、簡育晨
    、鍾威龍等人達成和解，有和解書在卷（原審卷五第145至1
    51頁）。另就附表一編號4、5、7部分，被告劉勁谷、原審
    同案被告陳毅弘已與被害人陳文斌、黃凌瑩、鍾威龍等人無
    條件達成調解，有原審110年度南司刑移調字第11號調解筆
    錄在卷（原審卷三第97頁），是本件僅餘附表一編號8部分
    ，因無法找到被害人蔡騰峯，因而無法與之協調和解事宜，
    被告劉勁谷等3人上訴本院後，均表達願意繼續與蔡騰峯和
    解之意願，經本院查詢，蔡騰峯因另案為臺南地檢署於111
    年2月21日發布通緝，有臺灣高等法院蔡騰峯通緝紀錄表可
    參（本院卷第347頁），因蔡騰峯行蹤不明，致被告劉勁谷
    等3人無法與之協商調解事宜，再兼衡被告劉勁谷於原審審
    理時供述其為○○畢業，目前從事○○○○買賣，月收入0萬元，
    離婚，要撫養一個小孩。被告林恆琮供述其○○肄業，目前自
    己開店，月收入約0萬多元，未婚，無受扶養權利人。被告
    鄭宇廷則供述其為○○畢業，目前在○○店工作，月收入約0萬
    元，已婚，育有一個小孩（均見原審卷六第120至121頁）等
    教育程度、家庭經濟生活等一切情狀，分別量處被告劉勁谷
    、林恆琮、鄭宇廷如附表一、二所示之刑。被告劉勁谷、鄭
    宇廷所犯偽證罪部分，於依刑法第172條減刑後，分別量處
    有期徒刑4月、3月，原審併就被告劉勁谷、林恆琮、鄭宇廷
    得易科罰金部分（即普通重利、加重重利部分），依序分別
    定被告劉勁谷、林恆琮、鄭宇廷應執行刑有期徒刑1年3月、
    1年3月及1年1月，並諭知如易科罰金之折算標準。核其認事
    用法俱無違誤，所為刑之宣告，亦係以行為人之責任為基礎
    ，經審酌刑法第57條各款所列事項及其他一切情狀後而為，
    所量定之刑未逾越法定刑範圍或有何違反比例、公平及罪刑
    相當原則，尚稱允當。原審就得易科罰金之罪刑部分，另定
    應執行刑，自被告劉勁谷等3人之犯罪情節、限制加重原則
    、刑罰經濟、恤刑目的及刑罰規範意旨等而言，亦均屬適當
    ，並無違法及裁量權濫用之情形。
　㈡被告劉勁谷上訴主張其僅提供資金，未參與放貸，涉案情節
    較被告鄭宇廷為輕，且就附表二編號1部分，因受傷就醫離
    開現場，原判決認定之事實有誤，又均與除附表一編號8被
    害人蔡騰峯以外之附表一、二所示被害人達成和解，偽證部
    分是因無辯護人陪同，且基於人情之故，情有可原，原判決
    均量刑過重等語。
　㈢被告林恆琮就重利、加重重利部分，上訴主張：均與除附表
    一編號8被害人蔡騰峯以外之附表一、二所示被害人達成和
    解，原審量刑過重，且前案所犯酒駕公共危險罪，與本案犯
    行不具同質性，應審酌有無依累犯加重其刑之必要等語。
　㈣被告鄭宇廷上訴主張：均與除附表一編號8被害人蔡騰峯以外
    之附表一（編號2、3除外）、附表二所示被害人達成和解，
    原審量刑過重。被告鄭宇廷非重利放貸之共同經營者，原審
    定執行刑與共同經營者僅相差2月，逾越比例原則等語。
　㈤惟查：本案係被告劉勁谷、林恆琮共同經營重利放貸業務，
    被告劉勁谷除兼放貸人外，亦有暴力催討重利之行為分擔，
    被告劉勁谷就共同毆打凌虐附表二編號1被害人楊忠偉部分
    ，有授意並親自參與對楊忠偉施用暴力之行為，對於犯罪結
    果應同負其責，業據說明如前，原審就此部分認定被告劉勁
    谷為共同正犯，並無違誤。其次，被告劉勁谷於108年8月20
    日偵查中業經檢察官告以應據實陳述，並告以具結義務與偽
    證罪之處罰，既經具結，即有據實陳述之義務，其仍為與事
    實不符之虛偽證言，犯罪情節實與辯護人有無在場無關。被
    告鄭宇廷雖非共同經營放貸業務，然其本於共同重利之犯意
    聯絡，在臉書刊登大量放貸廣告，招攬急迫需要金錢之人前
    來借款，且有分配收取重利所得，復參與附表二編號1之暴
    力討債行為，較之於共同經營重利放貸之被告劉勁谷、林恆
    琮，被告鄭宇廷之犯罪情節並無特別輕微之處。原判決於定
    應執行刑時已有所考量，刑度輕於被告劉勁谷、林恆琮，尚
    符合比例原則。又被告劉勁谷等3人於偵查及原審已分別與
    除附表一編號8以外之被害人達成和解，已據原審審酌後而
    為量刑，衡以被告劉勁谷等3人之犯罪手段、對各該被害人
    造成之損害、危害社會治安之程度及犯後態度，本院認為原
    審量處之刑度並無過重，被告劉勁谷等3人以原判決量刑過
    重，指摘判決不當，均為無理由，應予駁回。又原審已於判
    決理由說明：被告鄭宇廷雖無前科，固然符合刑法第74條第
    1項第1款緩刑之要件，然經審酌被告鄭宇廷共同犯本案之情
    節均非輕微，尚難認以暫不執行為適當，經裁量後認不宜為
    緩刑宣告，已具體說明被告鄭宇廷應受刑罰矯治之理由，亦
    無違法或裁量權濫用情事，被告鄭宇廷上訴主張原審未併為
    緩刑之諭知，尚有不當，要難認為有理由，併此敘明。
　㈥關於沒收部分，均據被告劉勁谷等3人明示對於原審沒收之諭
    知均不爭執，不在上訴範圍，業如前述，無贅述必要。
伍、被告鄭宇廷經合法傳喚，無正當理由未於本院審期日到庭，
    爰不待其陳述，逕行判決。
據上論斷，應依刑事訴訟法第368條、第369條第1項前段、第371
條、第364條、第299條第1項前段，刑法第168條、第172條，判
決如主文。
本案經檢察官王聖豪提起公訴，檢察官陳建弘到庭執行職務。
中　　華　　民　　國　　111 　年　　6 　　月　　28　　日
                  刑事第六庭    審判長法　官  張瑛宗
                                      法　官  李秋瑩
                                      法　官  林逸梅
以上正本證明與原本無異。
重利罪部分，不得上訴。
其餘部分，如不服本判決應於收受送達後20日內向本院提出上訴
書狀，其未敘述上訴理由者，並得於提起上訴後20日內向本院補
提理由書狀（均須按他造當事人之人數附繕本）「切勿逕送上級
法院」。
                                      書記官  施淑華
中    華    民    國   111    年    6     月    28    日

附表一(重利一覽表)        編號 放貸人 借款人 借款時地(民國) 借款金額 （新台幣） 計息方式 收取之重利（新台幣）    原審宣告刑 本院宣告刑  1 劉勁谷鄭宇廷林恆琮 李致遠 107年1月間、2月間（○○路上之○○○咖啡店、○○菸酒行） ①20,000元 (預扣第一期利息，實拿17,000元） ②20,000元預扣第一期利息，實拿17000元） 均每10日為1期，利息為本金10％（月息30％，相當年息360％） ①先預扣3,000，嗣繳利息6,000元。 ②先預扣3,000元，嗣繳利息24,000元。共計36,000元。 劉勁谷共同犯重利罪，累犯，處有期徒刑肆月，如易科罰金，以新臺幣壹仟元折算壹日。 林鈺翔共同犯重利罪，累犯，處有期徒刑伍月，如易科罰金，以新臺幣壹仟元折算壹日。 鄭宇廷共同犯重利罪，處有期徒刑參月，如易科罰金，以新臺幣壹仟元折算壹日。 (被告劉勁谷、林恆琮即林鈺翔、鄭宇庭)均上訴駁回。  2 劉勁谷林恆琮 葉宗憲 107年3月5日（○○菸酒行） 50000元（預扣第一期利息，實拿45000元） 每15日為1期，利息為本金10％（月息20％，相當年息240％） 預扣利息5000元。 劉勁谷共同犯重利罪，累犯，處有期徒刑肆月，如易科罰金，以新臺幣壹仟元折算壹日。 林鈺翔共同犯重利罪，累犯，處有期徒刑伍月，如易科罰金，以新臺幣壹仟元折算壹日。 (被告劉勁谷、林恆琮即林鈺翔)均上訴駁回。  3 劉勁谷林恆琮 邱麒叡 106年12月間、107年2月9日、3月26日（○○菸酒行） ①10000元 （預扣第一期利息，實拿9000元） ②10000元預扣第一期利息，實拿9000元） ③20000元 （預扣第一期利息，實拿18000元） 均每10日為1期，利息為本金10％（月息30％，相當年息360％） 預扣共4000元，嗣共繳利息56000元及罰金13500元，共計73500元（依刑法第344條第2項之規定，重利包括違約金等其他與借貸相關之費用部分，故應亦包括罰金）。 劉勁谷共同犯重利罪，累犯，處有期徒刑肆月，如易科罰金，以新臺幣壹仟元折算壹日。 林鈺翔共同犯重利罪，累犯，處有期徒刑伍月，如易科罰金，以新臺幣壹仟元折算壹日。 (被告劉勁谷、林恆琮即林鈺翔)均上訴駁回。  4 劉勁谷鄭宇廷林恆琮 陳文斌 107年3月10日（○○菸酒行） 100000（預扣第一期利息，實拿91000元） 每30日為1期，需繳10期，每期繳納本金10000元及利息8000元（月息8％，相當年息96％） 預扣9000元。嗣繳納利息217000元。共計226000元。 劉勁谷共同犯重利罪，累犯，處有期徒刑肆月，如易科罰金，以新臺幣壹仟元折算壹日。 林鈺翔共同犯重利罪，累犯，處有期徒刑伍月，如易科罰金，以新臺幣壹仟元折算壹日。 鄭宇廷共同犯重利罪，處有期徒刑參月，如易科罰金，以新臺幣壹仟元折算壹日。 (被告劉勁谷、林恆琮即林鈺翔、鄭宇庭)均上訴駁回。  5 劉勁谷鄭宇廷林恆琮 黃凌瑩 107年3月21日（○○菸酒行） 50000（預扣第一期利息，實拿40000元） 均每30日為1期，需繳10期，每期繳納本金5000元及利息4000元（月息8％，相當年息96％） 預扣10000元，嗣繳納利息84000元，共計94000元。 劉勁谷共同犯重利罪，累犯，處有期徒刑肆月，如易科罰金，以新臺幣壹仟元折算壹日。 林鈺翔共同犯重利罪，累犯，處有期徒刑伍月，如易科罰金，以新臺幣壹仟元折算壹日。 鄭宇廷共同犯重利罪，處有期徒刑參月，如易科罰金，以新臺幣壹仟元折算壹日。 (被告劉勁谷、林恆琮即林鈺翔、鄭宇庭)均上訴駁回。  6 劉勁谷鄭宇廷林恆琮 簡育晨 107年7月16日（○○菸酒行） 20000（預扣第一期利息，實拿18000元） 每10日為1期，利息為本金7.5％（月息22.5％，相當年息270％） 預扣2000元，嗣繳納利息6000元，共8000元。 劉勁谷共同犯重利罪，累犯，處有期徒刑肆月，如易科罰金，以新臺幣壹仟元折算壹日。 林鈺翔共同犯重利罪，累犯，處有期徒刑伍月，如易科罰金，以新臺幣壹仟元折算壹日。 鄭宇廷共同犯重利罪，處有期徒刑參月，如易科罰金，以新臺幣壹仟元折算壹日。 (被告劉勁谷、林恆琮即林鈺翔、鄭宇庭)均上訴駁回。  7 劉勁谷鄭宇廷林恆琮 鍾威龍 107年3月17日、3月20日、4月5日、6月17日（○○菸酒行） ①10000元 （預扣第一期利息，實拿9000元） ②20000元預扣第一期利息，實拿18000元） ③20000元 （預扣第一期利息，實拿18000元） ④10000元 （預扣第一期利息，實拿9000元） 均每10日為1期，利息為本金8％（月息24％，相當年息288％） 共先預扣6000元，嗣繳納利息15600元，合計21600元。 劉勁谷共同犯重利罪，累犯，處有期徒刑肆月，如易科罰金，以新臺幣壹仟元折算壹日。 林鈺翔共同犯重利罪，累犯，處有期徒刑伍月，如易科罰金，以新臺幣壹仟元折算壹日。 鄭宇廷共同犯重利罪，處有期徒刑參月，如易科罰金，以新臺幣壹仟元折算壹日。 (被告劉勁谷、林恆琮即林鈺翔、鄭宇庭)均上訴駁回。 8 劉勁谷鄭宇廷林恆琮 蔡騰峯 107年5月6日、11月間（○○菸酒行） ①30000（預扣第一期利息，實拿27000元）。 ②10000（預扣第一期利息，實拿8000元）。 均每10日為1期，利息為本金10％（月息30％，相當年息360％） 共先預扣5000元，嗣繳納利息59000元。共計64000元。 劉勁谷共同犯重利罪，累犯，處有期徒刑伍月，如易科罰金，以新臺幣壹仟元折算壹日。 林鈺翔共同犯重利罪，累犯，處有期徒刑陸月，如易科罰金，以新臺幣壹仟元折算壹日。 鄭宇廷共同犯重利罪，處有期徒刑肆月，如易科罰金，以新臺幣壹仟元折算壹日。 (被告劉勁谷、林恆琮即林鈺翔、鄭宇庭)均上訴駁回。 

附表二        編號 放貸人 借款人 借款時地（民國） 借款金額 （新台幣）、計息方式，及加重重利未遂之犯行 收取之重利（新台幣）   原審宣告刑 本院宣告刑  1 劉勁谷鄭宇廷林恆琮 楊忠偉 107年3月間（○○菸酒行） 10000元（預扣第一期利息，實拿8000元）。 每10日為1期，利息為本金10％（月息30％，相當年息360％）。 嗣楊忠偉因無力再支付利息，經鄭宇廷聯繫還款無著，鄭宇廷遂轉知劉勁谷處理，劉勁谷遂以臉書傳送內容為：「給你一天時間出現，不然我就開始找你」之訊息予楊忠偉，要求楊忠偉於107年4月17日至○○菸酒行洽談還款事宜，經楊忠偉顧慮若不從可能遭劉勁谷率人到其住處找麻煩，其遂於當日晚間10時許單獨騎乘機車抵達○○菸酒行，嗣鄭宇廷亦抵達○○菸酒行後，鄭宇廷即先基於強制之犯意，逕將楊忠偉之手機及機車鑰匙拿走，致妨害楊忠偉使用其手機與駕乘機車離去之權利，嗣鄭宇廷再命楊忠偉在現場等待，迄於次（18）日凌晨2時許，劉勁谷返回○○菸酒行後，劉勁谷、林鈺翔即林恆琮、鄭宇廷、陳毅弘、黃文權等人即共同基於妨害自由、加重重利之犯意聯絡，共同以徒手或持棍棒、水果刀、電擊棒等物共同毆打凌虐楊忠偉達3小時，經楊忠偉多次求饒仍不罷手，造成楊忠偉受有頭皮開放性傷口3公分、腓骨幹閉鎖性骨折、四肢多處挫傷及擦傷（傷害部分因楊忠偉撤回告訴而另為不起訴處分），林鈺翔即林恆琮並當場向楊忠偉嚇稱：「如果不拿錢來，就不讓你離開」等語，而劉勁谷更持刀割破楊忠偉所穿之牛仔褲，並指使陳毅弘在旁以手機錄影，即共同以上開強暴、恐嚇等使人心生畏懼之手段，逼迫楊忠偉清償利息，並以此妨害楊忠偉離去之行動自由，迄於同日凌晨5時許，見楊忠偉已遍體鱗傷無法動彈，渠等始罷手，讓楊忠偉離去，該次因而未取得重利。 預扣2000元 劉勁谷共同犯加重重利未遂罪，累犯，處有期徒刑柒月。 林鈺翔共同犯加重重利未遂罪，累犯，處有期徒刑捌月。 鄭宇廷共同犯加重重利未遂罪，處有期徒刑陸月，如易科罰金，以新臺幣壹仟元折算壹日。 陳毅弘共同犯加重重利未遂罪，處有期徒刑參月，如易科罰金，以新臺幣壹仟元折算壹日。 黃文權共同犯加重重利未遂罪，處有期徒刑肆月，如易科罰金，以新臺幣壹仟元折算壹日。  (被告劉勁谷、林恆琮即林鈺翔、鄭宇庭)均上訴駁回。 2 劉勁谷鄭宇廷林恆琮 洪我鑫 107年3月14日（○○菸酒行） 20000元（預扣第一期利息，實拿18000元）。 每10日為1期，利息為本金10％（月息30％，相當年息360％） 嗣洪我鑫因無力繳款，鄭宇廷即於不詳時間，以通訊軟體LINE向洪我鑫表示伊老大要見洪我鑫，而要求洪我鑫須於當日晚間10時許至○○菸酒行，嗣經洪我鑫依指示到○○菸酒行後，劉勁谷即率鄭宇廷及不詳男子先圍靠於洪我鑫身旁，再由劉勁谷質問洪我鑫為何拖欠還款，經洪我鑫表示目前無力還款後，劉勁谷竟即基於恐嚇危害安全、加重重利之犯意，直接徒手毆打洪我鑫二巴掌（傷害部分未據告訴）後，再向洪我鑫嚇稱：「要準時還錢，不然下次就不只這樣而已」等語，致洪我鑫心生畏懼。然該次未因而取得重利。  預扣2000元，嗣繳納利息64000元。共計66000元。 劉勁谷犯加重重利未遂罪，累犯，處有期徒刑陸月，如易科罰金，以新臺幣壹仟元折算壹日。 林鈺翔共同犯重利罪，累犯，處有期徒刑伍月，如易科罰金，以新臺幣壹仟元折算壹日。 鄭宇廷共同犯重利罪，處有期徒刑參月，如易科罰金，以新臺幣壹仟元折算壹日。 (被告劉勁谷、林恆琮即林鈺翔、鄭宇庭)均上訴駁回。 3 劉勁谷鄭博圳林恆琮 林崇賢 107年5月6日（○○菸酒行） 10000（預扣第一期利息，實拿8500元）。 每10日為1期，利息為本金10％（月息30％，相當年息360％）。 嗣因林崇賢無力繳還重利及罰款，劉勁谷竟基於恐嚇、加重重利之各別犯意，於108年7月27日凌晨4時5分許、同年月29日13時40分許、同年8月1日0時23分許，以通訊軟體LINE名為「分期救星寶」之帳號，依序傳送恐嚇內容為：「一定要把你抓出來打，你才會繳利息是吧？」、「是一定要把你抓出來打才會繳是嗎？」之語音訊息，及「來我開始抓你了，要裝瘋ㄟ 千萬不要回來歐，遇到你就保佑了」之文字訊息予林崇賢，致林崇賢心生畏懼，但該次未因此而取得重利。 預扣1500元，嗣再繳1515、1010、500、1010、1010、1500，合計8045元。 劉勁谷犯加重重利未遂罪，累犯，處有期徒刑陸月，如易科罰金，以新臺幣壹仟元折算壹日。 林鈺翔共同犯重利罪，累犯，處有期徒刑伍月，如易科罰金，以新臺幣壹仟元折算壹日。 鄭博圳共同犯重利罪，處有期徒刑參月，如易科罰金，以新臺幣壹仟元折算壹日。 (被告劉勁谷、林恆琮即林鈺翔)均上訴駁回。 

附表三    項次 查扣物品名稱數量 查扣地點 所有人 1 莊志恆本票1張 臺南市○○區○○路0段000號14樓之1(劉勁谷住處) 劉勁谷 2 借據1張 臺南市○○區○○路0段000號14樓之1(劉勁谷住處) 劉勁谷 3 身分證影本1張 臺南市○○區○○路0段000號14樓之1(劉勁谷住處) 劉勁谷 4 黃宏義本票1張 臺南市○○區○○路0段000號14樓之1(劉勁谷住處) 劉勁谷 5 現金保管契約書1張 臺南市○○區○○路0段000號14樓之1(劉勁谷住處) 劉勁谷 6 撤回告訴狀1張 臺南市○○區○○路0段000號14樓之1(劉勁谷住處) 劉勁谷 7 和解書2張 臺南市○○區○○路0段000號14樓之1(劉勁谷住處) 劉勁谷 8 IPHONE手機(黑色、0000000000、000000000000000) 臺南市○○區○○路0段000號14樓之1(劉勁谷住處) 劉勁谷 9 IPHONE手機(銀色、000000000000、000000000000000) 臺南市○○區○○路0段000號14樓之1(劉勁谷住處) 劉勁谷 10 IPHONE手機(黑色、0000000000、000000000000000) 臺南市○○區○○路0段000號14樓之1(劉勁谷住處) 劉勁谷 11 球棒8支 臺南市○○區○○路0段00號 (○○菸酒行) 林鈺翔即 林恆琮 12 鋸齒刀2支 臺南市○○區○○路0段00號 (○○菸酒行) 林鈺翔即 林恆琮 13 空白讓渡書5張 臺南市○○區○○路0段00號 (○○菸酒行) 林鈺翔即 林恆琮 14 空白汽車租賃契約5張 臺南市○○區○○路0段00號 (○○菸酒行) 林鈺翔即 林恆琮 15 空白借據1本 臺南市○○區○○路0段00號 (○○菸酒行) 林鈺翔即 林恆琮 16 和解書1張 臺南市○○區○○路0段00號 (○○菸酒行) 林鈺翔即 林恆琮 17 賭場帳冊1本 臺南市○○區○○路0段00號 (○○菸酒行) 林鈺翔即 林恆琮 18 營業登記證1張 臺南市○○區○○路0段00號 (○○菸酒行) 邱淳軒 19 監視器主機1台 臺南市○○區○○路0段00號 (○○菸酒行) 邱淳軒 20 IPHONE手機(黑色、0000000000、000000000000000) 臺南市○○區○○路0段00號 (○○菸酒行) 林鈺翔即 林恆琮 21 商業本票簿1本 臺南市○○區○○路0段00號 (○○菸酒行) 林鈺翔即 林恆琮 22 IPHONE手機(黑色、0000000000、000000000000000) 臺南市○○區○○路0段00號 (○○菸酒行) 鄭宇廷 23 IPHONE手機(黑色、0000000000、000000000000000) 臺南市○○區○○路0段00號 (○○菸酒行) 施柏丞 24 球棒1支 臺南市○○區○○路0段00號 (○○菸酒行) 施柏丞 25 折疊刀1支 臺南市○○區○○路00巷00號 (施柏丞住處) 施柏丞 26 IPHONE手機(0000000000、00000000000000) 臺南市○○區○○路0段00號 (○○菸酒行) 吳育昀 27 IPHONE手機(黑色、0000000000、000000000000000) 臺南市○○區○○街00巷0號 (黃文權住處) 黃文權 28 IPHONE手機(黑色、0000000000、000000000000000) 臺南市○區○○街00巷00弄00號 (陳毅弘住處) 陳毅弘 29 IPHONE手機(玫瑰金、0000000000、000000000000000) 臺南市○○區○○路0段及○○○街口 徐裕喬 30 000-0000號自小客車(銀灰色賓士) 臺南市○區○○○路0段000號 (豐昇輪胎行) 林鈺翔即 林恆琮 

附錄本案論罪科刑法條：
中華民國刑法第344條（重利罪）
乘他人急迫、輕率、無經驗或難以求助之處境，貸以金錢或其他
物品，而取得與原本顯不相當之重利者，處3年以下有期徒刑、
拘役或科或併科30萬元以下罰金。
前項重利，包括手續費、保管費、違約金及其他與借貸相關之費
用。

中華民國刑法第344條之1
以強暴、脅迫、恐嚇、侵入住宅、傷害、毀損、監控或其他足以
使人心生畏懼之方法取得前條第1項之重利者，處6月以上5年以
下有期徒刑，得併科50萬元以下罰金。
前項之未遂犯罰之。

中華民國刑法第168條（偽證罪）
於執行審判職務之公署審判時或於檢察官偵查時，證人、鑑定人
、通譯於案情有重要關係之事項，供前或供後具結，而為虛偽陳
述者，處7年以下有期徒刑。